行　政　法　院　判　決　　　　　　　　　　　　　八十八年度判字第四二五一號
　　再 審原 告　尚聯汽車商業股份有限公司
　　代　表　人　甲○○
　　再 審被 告　財政部基隆關稅局
右當事人間因虛報進口貨物事件，再審原告對本院中華民國八十七年十一月二十日八
十七年度判字第二三五○號判決，提起再審之訴，本院判決如左︰
　　主  文
再審之訴駁回。
　　事  實
緣再審原告於民國（下同）八十四年二月二十日委由志生報關行，向再審被告五堵分
局報運進口轎車乙輛（進口報單：第ＡＷ＼Ｄ二＼八四＼一六九Ａ＼○○一五號），
原申報單價FOB DEM 四○、五○○元，經再審被告依財政部關稅總局驗估處（以下簡
稱總局驗估處）查復，按FOB DEM 四五、○○○元核估，再審原告對增估價格無意見
，並已完稅有案。嗣經總局驗估處八十四年九月二日總驗三(四)第一三三四號函稱據
調查結果，再審原告原申報價格核與該處查得真正交易價格不符，再審原告有繳驗
不實發票，逃漏進口稅捐之情事，請依查得真正交易價格即FOB DEM 四五、○○○元
核估並依法核處，並檢附本案信用狀、結匯銀行存檔發票及結匯證實書等影本供參。
再審被告乃依海關緝私條例第三十七條第一項規定科處所漏進口稅二倍之罰鍰計新台
幣（下同）四六、七六六元；另依貨物稅條例第三十二條第十款規定，科處所漏貨物
稅額五倍之罰鍰一七八、○○○元，又依營業稅法第五十一條第七款規定，科處所漏
營業稅額五倍之罰鍰計三四、三○○元。再審原告不服，循序聲明異議，一再訴願，
並提行政訴訟，經本院以八十七年度判字第八六一號判決：「再訴願決定、訴願決定
及原處分關於追徵關稅及違反海關緝私條例科處罰鍰及違反營業稅法科處罰鍰部分均
撤銷。原告（即再審原告）其餘之訴駁回」。再審原告對其敗訴部分（即違反貨物稅
條例第三十二條第十款規定，科處罰鍰一七八、○○○元部分）。主張有行政訴訟法
第二十八條第一款、第十款之再審原因，提起再審之訴，為本院八十七年度判字第二
三五○號判決駁回，茲再審原告對該判決仍不甘服再度提起再審之訴，爰摘兩造訴
辯意旨於次：
再審原告起訴意旨略謂︰一、關於原判決所云再審原告信用狀所載結匯金額若較實際
交易價格多，國外廠商須將此溢價之款項退回，或抵作下筆交易金額之一部分，原判
決認為再審原告並未舉證乙事，實則再審原告收到原處分機關處分書後，於八十五年
三月四日聲明異議，於三月十五日提出異議書，嗣後於三月底復提出異議理由書，其
中證據一及證據二均為國外廠商文件及匯款單，再審原告並詳細列舉案六部進口車
之報單號碼、車種、報單金額、信用狀金額及差額，以與匯回款比較，證明再審原告
所言非虛，原判決卻謂再審原告並未舉證，自與卷存資料不相適合，而有判決理由矛
盾之違法。二、按依原關稅法第十二條第一項規定：「從價課徵關稅之進口貨物，其
完稅價格，以該進口貨物之交易價格作為計算根據。但於實施交易價格課稅之過渡期
間，為簡化關稅課徵，海關得對部分貨物編製進口貨物完稅價格表，報經財政部核准
，以表列價格為課稅根據」，依本條項之規定，從價課徵關稅之進口貨物，其完稅價
格應以實際交易價格作為完稅價格之計算依據，但海關仍得對於部分貨物編製進口貨
物完稅價格表，作為課稅依據，而排除以實際交易價格作為課稅依據之規定。準據此
但書規定，海關對於進口之汽車乃依據藍皮書第三版之價格，作為完稅價格計算之依
據，是就汽車進口所申報之完稅價格而言，不論進口商報多報少，海關有審核之權責
，不受進口商申報價格之限制。然因本條但書引發諸多爭議，故本法於八十六年五月
七日修正時已刪除本條項之但書規定，可知其間確有因本但書引發適用之疑義，且各
關稅局於不採信進口商申報交易價格時，常以本但書為依據予以增估，但於增估後卻
又常以進口商虛報貨物價格為理由予以處罰，故本項但書乃以刪除。本案既發生於關
稅法修正前，就當時採行之制度言之，海關對於申請報關進口貨物所應課之關稅、貨
物稅等乃採實質審查主義，所謂實質審查主義意指海關對於汽車進口商申報之價格，
有查核之權責，不受進口商申報價格之拘束。增估完稅之後，海關不得再予增估，亦
不得再令其補稅。既不得再予增估，亦不得再令補稅，何以能再予課罰，試問鈞院，
現再審被告於增估完稅之後再予處罰，能謂無違法乎﹖鈞院原判決卻謂「海關既查得
真正交易價格．．．依法科罰並追徵所漏稅額，與．．．並無違背」云云，顯然係不
明海關制度所為之違法判決，應予廢棄。三、本案已違反一事不再理之原則－本案於
報關後，再審被告先准予押款放行，於放行之後，再審被告審查結果認為再審原告所
申報之價格太低，以行政命令諭令再審原告依其核定之價格辦理抵繳退稅，否則逕予
強制執行。此行政命令即是對於再審原告申報交易價格之行政處分，既然當時再審被
告以再審原告申報之交易價格偏低，而課以補稅之處分，自不得就同一事件重複加以
課罰，此猶如刑事被告因傷害案件已被判刑，若已判決確定，其後被害人即使死亡，
仍不得予重行起訴一般。詎原判決仍謂本案並無違反一事不再理之原則，自有違法之
處。又依行政訴訟法第三十三條規定：「本法未規定者，準用民事訴訟法」，依民事
訴訟法第三百四十二條第一項規定：「聲明書證係使用他造所執之文書者，應聲請法
院命他造提出」，在本案中，再審原告曾經再審被告諭令補稅，否則予以強制執行，
此命令（行政處分）及再審原告依其處分補稅之證據均存在於再審被告檔案中，請鈞
院命其提出，以證明本案是否已違反一事不再理之原則，似此重要證據漏未斟酌，核
原判決實具有行政訴訟法第二十八條第十款之違法。是原判決顯無可維持，請鈞院准
將原判決廢棄等語。
再審被告答辯意旨略稱︰一、查本案報單之申報價格，核與開狀銀行提供之信用狀副
本及存檔發票影本不符，再審原告據以報關之發票並非透過開狀銀行交付者，核與一
般貿易常軌不符，自難採據。且自開狀日至進口日止，其間未見信用狀內容有任何變
更或修改情事。準此，再審被告依開狀銀行提供之正交易價格資料據以核估，核與
關稅法第十二條第一項規定並無不合。又再審原告報運貨物進口，繳驗不實發票，逃
漏稅捐，取有信用狀、結匯銀行存檔發票及結匯證實書等資料影本附原卷可稽，足證
再審原告違法事證明確，則再審被告遂依規定予以補徵所漏進口稅、貨物稅及營業稅
，並科處所漏進口稅、貨物稅及營業稅之罰鍰，於法均無不合。二、查從價課徵關稅
之進口貨物，其完稅價格，以該進口貨物之交易價格作為計算根據，為關稅法第十二
條所明定。再查財政部關稅總局八十一年九月二十九日台普驗字第○一八一二號函
為落實關稅交易價格制度，特籲請轎車進口人應本誠信原則，據實申報交易價格，以
供海關查核，經查核屬實者，自當依法接受其申報價格，不再增估補稅。若經調查發
現其有繳驗不實發票虛報價格情事者，仍應依海關緝私條例及其他相關法令之規定處
理。本案再審原告既以繳驗不實發票之不正當方法提供不實之價格資料，致使海關無
法為正確之核價，又海關既經查得正交易價格，並發現本案有不法情事，依法科
罰並追徵所漏稅款，並無不當。三、查從價課徵關稅之進口貨物，其完稅價格，以該
進口貨物之交易價格作為計算根據，既為關稅法第十二條所明定。則再審原告報運轎
車進口即應負繳驗實發票，並有據實申報貨價之作為義務，惟海關既查得正交易
價格並發現本案另有不法情事，當依法科罰並追徵所漏稅款，自無因海關增估作業
而得免除其行政罰責。本案再審原告既有繳驗不實發票，逃漏稅款情事，再審被告依
據有關規定予以論處，於法洵無不合，且無違反一事不再理原則可言。再審原告所訴
，顯無理由等語。
　　理  由
本件再審原告提出數項再審之原因，對本院八十七年度判字第二三五○號判決，提起
再審之訴，茲分別論列如下：
一、再審原告謂：原判決所云再審原告信用狀所載結匯金額若較實際交易價格多，國
外廠商須將此溢價之款須退回或抵作下筆交易金額之一部分，原判決認為再審原告並
未舉證乙事。實則再審原告收到原處分書後，於八十五年三月四日聲明異議，於三月
十五日提出異議書，嗣後於三月底復提出異議理由書，其中證據一及證據二均為國外
廠商文件及匯款單，再審原告並詳細列舉六部進口車之報單號碼、車種、報單金額、
信用狀金額及差額，以與匯回款比較，證明再審原告所言非虛，原判決卻謂再審原告
並未舉證，自與卷存資料不相適合，而認有判決理由矛盾之違法等語。經查對於行政
訴訟本院判決，以有行政訴訟法第二十八條所列各款原因為限，始得對之提起再審之
訴。而行政訴訟法第二十八條所列各款事由中，並無「判決理由矛盾之違法」乙款。
再審原告以原判決有理由矛盾違法之原因提起本件再審之訴，即非有理。
二、再審原告以再審被告依關稅法第十二條第一項但書規定，排除以實際交易價格作
為課稅依據，而以表列價格為課稅之依據，海關已採實質審查主義，即不受進口商申
報價格之拘束，卻於課稅後，再予課罰。原判決卻謂：「海關既查得真正交易價格．
．．，依法科罰並追繳所漏稅額，與．．．並無違背」，顯然係不明海關制度，所為
之違法判決乙節。查再審原告依關稅法第十二條第一項主張再審被告於按海關之表列
價格為核課後又予課罰，顯然違法，而原判決認為並無違誤。則原判決所適用之法規
與該案應適用之現行法規並無違背，與解釋判例亦無牴觸，純屬法律上見解之歧異，
再審原告對之縱有爭執，要難謂為適用法規錯誤，而不得據為再審之理由（本院六十
二年判字第六一○號判例）。依此說明，再審原告本項再審理由，亦難謂為正當。三
、再審原告主張再審被告於報關先准押款放行後，認再審原告申報之價格太低，以行
政命令諭令再審原告依其核定之價格辦理抵繳退稅，否則逕予強制執行。此行政命令
即屬對再審原告申報交易價格之行政處分，此課以補稅之處分，自不得就同一事件重
複加以課罰。本件已違反一事不再理原則，原判決仍謂本件並無違反一事不再理之原
則，而有違法之處乙節。經查亦屬法律見解之歧異爭執問題，依前開說明，此項再審
理由亦難成立。
四、再審原告主張本院應依行政訴訟法第三十三條、民事訴訟法第三百四十二條第一
項規定，命再審被告提出再審原告所提示存於其檔案中之主要證據，以證明本件是否
已違反一事不再理之原則，此重要證據漏未斟酌，核原判決有行政訴訟法第二十八條
第十款之違法乙節。查依行政訴訟法第二十八條第十款「發見未經斟酌之重要證物」
提再審之訴者，必須該證物之斟酌有推翻原判決之可能，始足當之。再審原告所主張
之重要證物，係為證明再審被告於核課補稅後，再予以課罰，有一事不再理原則之違
法。但查行政處分與法院判決有所區別，後者有確定效力而發生一事不再理問題，前
者則非必有此效力。本件再審被告於再審原告進口貨物時，予以核課補稅，乃課稅之
事件，嗣因發現再審原告有違法情事，而科處罰鍰乃處罰事件，前後事件不一，不生
一事再理問題。且縱使行政處分完竣，發現錯誤，並非均不得撤銷重為處分。再審原
告於本件起訴狀中將本件行政處分與刑事傷害案件判刑確定再為起訴相提並論，顯有
誤解。依上說明，則再審原告所主張之證物，亦不能推翻本件再審被告對再審原告於
課稅後，嗣發現有違法情事，予以課罰，無一事不再理違誤之原判決所為之結論，則
以此理由，提起再審之訴，亦難曰恰。綜上所述，本件再審原告所主張之再審理由，
均無可採。其本各項理由，所提本件再審之訴。難認為有理由，應予以駁回。
據上論結，本件再審之訴為無理由，爰依行政訴訟法第三十三條、民事訴訟法第五百
零二條第二項，判決如主文。
中    華    民    國     八十八      年     十二     月     二十四      日
                    行 政 法 院 第 四 庭
                                審 判 長 評  事      葉  振  權
                                         評  事      吳  錦  龍
                                         評  事      吳  明  鴻
                                         評  事      尤  三  謀
                                         評  事      陳  光  秀
右  正  本  證  明  與  原  本  無  異
                                         法院書記官  彭  秀  玲
中    華    民    國     八十八      年     十二     月      三十       日
